【裁判字號】    89,易,2761
【裁判日期】    900131
【裁判案由】    竊佔
【裁判全文】
臺灣板橋地方法院刑事判決                        八十九年度易字第二七六一號
    公  訴  人  臺灣板橋地方法院檢察署檢察官
    被      告  乙○○
                丙○○
右列被告因案件，經檢察官提起公訴（八十九年度偵字第九四二號、第一一二八六
號），本院判決如左：
    主  文
乙○○共同意圖為自己不法之利益，而竊佔他人之不動產，處拘役伍拾玖日，如易科
罰金，以參佰元折算壹日；緩刑貳年。
丙○○共同連續意圖為自己不法之利益，而竊佔他人之不動產，處拘役伍拾玖日，如
易科罰金，以參佰元折算壹日；緩刑貳年。
    事  實
一、乙○○與丙○○分別為台北縣三峽鎮○○路一三六巷一三一號二樓（乙○○）、
    一樓（丙○○）建物之所有權人及該二房屋共用基地（坐落於三峽鎮○○段二鬮
    小段三一地號土地）之共有權人，二人均可得知悉：
 （一）該棟建物後方位於同地段三一地號土地上之「防火巷」，為三峽鎮○○段二
       鬮小段一０００建號所有權人，所共同公有之基地，並非其二人單獨所有，
       其二人對該防火巷並無占用權利；
 （二）該棟建物後方土地（即三峽鎮○○段二鬮小段一九九之三五地號土地），係
       他人（甲○○）所有，其二人對該土地並無占用權利；
二、丙○○竟基於為自己不法利益之概括犯意，先於民國（下同）八十五年七月間，
    在其二樓建物後方興建磚造建築以擴大其原有陽台面積，竊佔三峽鎮○○段二鬮
    小段三一地號土地（上方）達十平方公尺（即如附圖編號Ｄ土地）。嗣又基於前
    開概括犯意，與乙○○共同意圖為自己不法利益，於八十七年三、四月間與乙○○各出資新台幣（下同）十萬元、七十萬元，先將原所搭建之違建拆除後，再於
    建物後方之防火巷及甲○○所有之土地上，興建以ＲＣ構造為主體、磚造構造為
    隔間之二層樓建物，約定由丙○○使用該新建違建之二樓前半部分（即如附圖所
    示之Ｃ、Ｄ部分，面積共二十平方公尺），而由乙○○使用該新建違建之一樓及
    二樓後半部分（該一樓所佔土地如附圖所示之Ａ、Ｂ、Ｃ、Ｄ部分，面積共五十
    八平方公尺，二樓所佔土地如附圖所示之Ａ、Ｂ部分，面積共三十八平方公尺）
    。
三、嗣因丙○○不滿乙○○將其出資部分房屋供做佛堂使用，向臺灣板橋地方法院檢
    察署提出告發，經檢察官依職權查知丙○○共同參與竊佔，主動簽分偵查起訴。
    理  由
一、訊據被告丙○○、乙○○，固坦承興建違章建築占用公共設施及他人土地之事實
    ，惟否認有竊占之故意，辯稱伊二人亦係公共設施之共有人，亦有使用之權；且
    於興建之時，已經一九九─三五號土地所有人陳錄協之弟弟陳錄冬之同意，渠等
    並無竊佔之故意云云。
二、惟查：
（一）被告二人竊佔之犯罪事實，除其坦承之部分外，並經檢察官勘驗現場，製有現
      場照片、勘驗筆錄附卷可憑；
（二）被告二人所興建之建物，橫跨三峽鎮○○段二鬮小段三一及一九九之三五地號
      土地，面積共達五十八平方公尺，有經台北縣樹林地政事務所該事務所土地複
      丈成果圖在卷可稽；
（三）該小段三一地號土地，為同小段一０００建號之防火巷，為全部所有人所共有
      ，同小段一九九之三五地號土地則為訴外人甲○○所有，有各該土地登記謄本
      附卷為證。
（四）被告二人亦為三峽鎮○○段二鬮小段三一地號土地「防火巷」之共有人，其二
      人就該土地雖亦有依正當方法使用之權利，但公同共有人之使用權，乃就「防
      火巷全部」之正當功能（例防火、通行）為使用，其權利存在於防火巷土地之
      全部，不得將防火巷土地分割占用，亦不得占用防火巷之特定部分，而排除其
      他共有人就該部分之使用。然被告二人竟興建違建，占用防火巷之特定部分，
      排除其他共有人就該部分之使用，被告二人有竊佔該特定部分之犯意甚明。其
      二人辯稱無竊佔犯意云云，不足採信。
（五）又被告二人於興建違建時，可輕易自土地登記簿謄本查知何人係真正所有權人
      ，然其二人未向真正所有權人甲○○徵求同意，而竟向非所有權人之弟弟陳錄
      冬徵求同意後興建，其有竊佔他人土地之不確定故意甚明，其二人辯稱無竊佔
      陳鴻明土地之犯意云云，亦不足採信，被告二人均罪證明確，犯行洵堪認定，
      應予依法論科。
三、核被告所為，均係犯刑法第三百二十條第二項之竊佔罪。
（一）被告丙○○先後兩次竊佔行為時間緊接，所犯為構成要件相同之罪，顯係基於
      概括犯意而為之，應依連續犯規定論以一罪，並加重其刑；
（二）被告二人就八十七年三、四月間之竊佔行為互有犯意聯絡及行為分擔，均為共
      同正犯。
（三）爰審酌被告二人犯罪之目的、占用面積、所有權人並未追究其二人之刑責、所
      生之危害尚輕及犯罪後之態度等一切情狀，量處如主文所示之刑，以資懲儆。
（四）被告二人於行為（八十七年四月）後，刑法第四十一條規定已修正為「犯最重
      本刑為五年以下有期徒刑之罪，而受六個月以下有期徒刑或拘役之宣告，因身
      體、教育、職業、家庭之關係或其他正當事由，執行顯有困難者，得以一元以
      上三元以下折算一日，易科罰金。但確因不執行所宣告之刑，難收矯正之效或
      難以維持法秩序者，不在此限。」（於九十年一月十日公布，於同年月十二日
      生效），被告二人於犯罪後，法律業已變更，且修正後之法律有利於被告，自
      應依新法諭知易科罰金之折算標準。
（五）查被告二人前均未曾受有期徒刑以上刑之宣告，有台灣高等法院檢署處刑案紀
      錄簡覆表在卷可稽，經此教訓應知警惕，當無再犯之虞，本院因認對被告二人
      所處之刑，以暫不執行為適當，爰併予宣告緩刑二年，以啟自新。
據上論斷，應依刑事訴訟法第二百九十九條第一項前段，刑法第二條第一項但書、第
二十八條、第五十六條、第三百二十條第二項、第四十一條、第七十四條第一款，罰
金罰鍰提高標準條例第一條前段、第二條判決如主文。
本案經檢察官洪清秀到庭執行職務
中      華      民      國    九十      年      一      月    三十一    日
                                      臺灣板橋地方法院刑事第三庭
                                          法  官  畢  乃  俊
右正本證明與原本無異。
如不服本判決，應於判決送達後十日內，向本院提出上訴狀。
                                          書記官  陳  怡  真
中      華      民      國    九十      年      一      月    三十一    日
附錄本案所犯法條全文
中華民國刑法第三百二十條
 (普通竊盜罪、竊佔罪)
意圖為自己或第三人不法之所有，而竊取他人之動產者，為竊盜罪，處五年以下有期
徒刑、拘役或五百元以下罰金。
意圖為自己或第三人不法之利益，而竊佔他人之不動產者，依前項之規定處斷。
前二項之未遂犯罰之。


司法院資訊處製作；財團法人民間司法改革基金會備份。
